【裁判字號】    98,審聲,111
【裁判日期】    980331
【裁判案由】    聲明異議
【裁判全文】
臺灣高雄地方法院民事裁定             98年度審聲字第111號
異  議  人  丁玉雯律師即林田園之遺產管理人
相  對  人  荷商柯金資產管理股份有限公司台灣分公司
法定代理人  甲○○
訴訟代理人  乙○○
上列當事人間清償債務強制執行事件，異議人對於中華民國97年
12月30日本院民事執行處司法事務官所為96年度執字第87058 號
裁定提出異議，本院裁定如下：
    主  文
原裁定廢棄。
    理  由
一、按強制執行事件，由法官或司法事務官命書記官督同執達員
    辦理之。本法所規定由法官辦理之事項，除拘提、管收外，
    均得由司法事務官辦理之。強制執行法第3 條及法院組織法
    第17條之2 第1 項第2 款分別定有明文。又當事人或利害關
    係人，對於執行法院強制執行之命令，或對於執行法官、書
    記官、執達員實施強制執行之方法，強制執行時應遵守之程
    序，或其他侵害利益之情事，得於強制執行程序終結前，為
    聲請或聲明異議；前項聲請或聲明異議，由執行法院裁定之
    。亦為強制執行法第12條第1 項、第2 項所明定。則依上開
    條文規定，司法事務官於強制執行程序中就當事人或利害關
    係人依第12條所為之聲請或聲明異議，自得立於執行法院之
    地位先為准駁之裁定（處分）。次按司法事務官處理事件所
    為之處分，與法院所為者有同一之效力。當事人對於司法事
    務官處理事件所為之終局處分，得於處分送達後10日之不變
    期間內，以書狀向司法事務官提出異議。司法事務官認前項
    異議有理由時，應另為適當之處分；認異議為無理由者，應
    送請法院裁定之。法院認第一項之異議為有理由時，應為適
    當之裁定；認異議為無理由者，應以裁定駁回之。民事訴訟
    法第240 之3 條及第240 之4 條亦分別定有明文。本件異議
    人係對本院民事執行處司法事務官所為之執行處分聲明異議
    （即不將異議人所陳報之遺產管理事務費列入優先分配，並
    駁回其聲明），司法事務官認其異議無理由而送請本院為裁
    定，經核與上開條文規定要件及意旨相符，尚無處理程序或
    權限上之瑕疪，先予說明。
二、經查，本件異議人係主張其為本院民國96年度執字第87058
    號執行事件債務人林田園之遺產管理人，因管理事務而支出
    費用新台幣（下同）3,556 元，應列入就林田園之遺產拍賣
    分配時之優先順序，而執行法院竟未為列入，乃具狀聲明異
    議。執行法院經審核後，認異議人此部分債權並無取得執行
    名義，且本院核定異議人之管理報酬為20,000元時，亦非全
    無斟酌，況此費用為管理遺產所生，而非因強制執行直接所
    生費用，無從優先受分配，乃駁回其異議等情，業經本院依
    職權調取本院96年度司執字第87058 號卷查明屬實。
三、異議意旨略以：依財政部頒訂之「代理無人承認繼承遺產作
    業要點」第14條第4 項規定，代管期間墊付之稅費、雇人監
    管費用、律師及訴訟費用及其他必要費用，於遺產處分時收
    回歸墊。但經法院執行拍賣者，應併同前項報酬聲請優先分
    配後歸墊」則上開管理事務費用顯係為全體債權人之利益而
    支出，應得列入優先分配，而執行法院竟仍駁回異議人之聲
    明，尚有未洽，爰求為廢棄原裁定等語。
四、按強制執行法第29條第2 項後段規定，為債權人共同利益而
    支出之費用，得求償於債務人者，得就強制執行之財產先受
    清償。則從上開條文規定之文義及意旨觀之，為債權人共同
    利益而支出之費用，因係使全體債權人同受其利益，自宜將
    之列為優先受償範圍，始符公平。本件異議人所稱之管理遺
    產事務費用，依其提出之支付項目內容，分別為申請謄本規
    費、郵資、登報費用及裁判費，合計3,556 元，均屬其為管
    理遺產事務而支出之必要費用。而此項管理事務既在使債務
    人之遺產得以保存現狀，並確認遺產債權債務之相關狀況，
    雖非因強制執行直接所生，但因而使強制執行之程序得以明
    確並順利進行，就其實質意義而言，應可認係為債權人之共
    同利益而支出之費用，參酌上開條文規定之意旨，若將之列
    為優先受分配之費用，並無不當。異議人請求列入，應屬可
    採。至本院96年度家聲字第27號核定異議人之遺產管理報酬
    時，異議人雖亦提出此部分費用之單據，但該裁定主要係在
    酌定異議人因處理遺產管理事務所付出心力之報酬（包括已
    完成及尚待處理部分），並非就異議人已支出之上開費用為
    審核，故尚難認該裁定已將此部分費用酌定並列入，自難採
    為排除本件費用之依據。原裁定駁回其異議，尚有未洽。異
    議意旨指摘原裁定不當，求予廢棄，即有理由，應由本院予
    以廢棄，並由執行法院另為適當之處理。
五、據上論結：本件異議為有理由，依強制執行法第30條之1 、
    民事訴訟法第240 條之4 第3 項前段，裁定如主文。
中    華    民    國    98    年    3     月    31    日
                            民事第二庭
                                法  官  林紀元
以上正本係照原本作成。
如不服本裁定應於送達後10日內向本院提出抗告狀，並繳納裁判
費新台幣1,000元。
中    華    民    國    98    年    3     月    31    日
                                書記官  蔡靜雯


司法院資訊處製作；財團法人民間司法改革基金會備份。
